臺灣高雄地方法院民事裁定
109年度消債清字第85號
聲  請  人  林柏澄（原名：林信仲）
0000000000000000

0000000000000000

代  理  人  賴俊佑律師
上列當事人因消費者債務清理事件聲請清算，本院裁定如下：
    主  文
聲請人林柏澄（原名：林信仲）自中華民國一○九年九月八日下
午四時起開始清算程序。
命司法事務官進行本件清算程序。
    理  由
一、聲請意旨略以：伊有不能清償債務情事，前向本院聲請調解
    債務清償方案，惟調解不成立。伊又未經法院裁定開始更生
    程序或許可和解或宣告破產，爰聲請清算等語。
二、按債務人不能清償債務或有不能清償之虞者，得依本條例所
    定更生或清算程序，清理其債務；法院開始清算程序之裁定
    ，應載明其年、月、日、時，並即時發生效力；法院開始更
    生或清算程序後，得命司法事務官進行更生或清算程序，必
    要時得選任律師、會計師或其他適當之自然人或法人1人為
    監督人或管理人，消費者債務清理條例（下稱消債條例）第
    3條、第80條前段、第83條第1項、第16條第1項分別定有明
    文。
三、經查：
  ㈠聲請人前於民國109年2月12日提出債權人清冊，向本院聲請
    調解債務清償方案，經本院109年度司消債調字第79號受理
    ，於109年3月20日調解不成立，聲請人於同日以言詞聲請清
    算等情，業經本院依職權調閱上開調解卷宗核閱無訛。
  ㈡聲請人於106年度至107年度均無申報所得，108年度申報所得
    為209,328元，平均每月所得為17,444元（本裁定計算式均
    採元以下4捨5入），名下無財產，於國泰人壽非保戶；另聲
    請人稱107年3月至108年3月為臨時工，平均每月收入約18,0
    00元，108年4月起於和群機器廠從事電腦車床工作迄今，10
    8年4月至109年5月平均每月收入（含年終獎金）約29,788元
    【計算式：（18,893＋26,805＋28,922＋28,408＋25,618＋33,64
    1＋31,161＋28,164＋30,976＋26,532＋26,721＋29,105＋28,460＋2
    6,419）÷14＋23,310÷12＝29,788】，收入如不足支出，由父
    母親協助，金額未定，現未領取任何補助等情，有財政部高
    雄國稅局106年及108年綜合所得稅各類所得資料清單及財產
    歸屬資料清單【本院109年度司消債調字第79號卷（下稱調
    卷）第7至9頁、本案卷第16頁】、財產及收入狀況說明書（
    調卷第3頁）、債權人清冊（本案卷第83頁）、戶籍謄本（
    本案卷第12頁）、勞工保險被保險人投保資料表（調卷第11
    頁）、個人商業保險查詢結果表（本案卷第87頁）、財團法
    人金融聯合徵信中心前置協商專用債權人清冊（調卷第5至6
    頁）、信用報告（本案卷第14至15頁）、社會補助查詢表（
    本案卷第52至56頁）、高雄市政府都市發展局函（本案卷第
    90頁）、勞動部勞動力發展署高屏澎東分署函（本案卷第89
    頁）、勞動部勞工保險局函（本案卷第88頁）、收入切結書
    （本案卷第97頁）、薪資袋（調卷第10頁、本案卷第85頁）
    、員工薪資證明（本案卷第96頁、第108頁）、國泰人壽保
    險股份有限公司函（本案卷第98頁）、南山人壽保險股份有
    限公司函（本案卷第62至64頁）等附卷可參。依聲請人上述
    工作、收入情形，認以聲請人於和群機器廠108年4月起迄今
    每月平均收入約29,788元核算其現在償債能力之基礎，堪認
    妥適。
  ㈢關於聲請人個人日常必要支出部分，聲請人主張每月支出15,
    000元乙情。按債務人必要生活費用，以最近一年衛生福利
    部或直轄市政府所公告當地區每人每月最低生活費一點二倍
    定之，消債條例第64條之2第1項定有明文。本院參酌衛福部
    社會司所公告109年度高雄市最低生活費為13,099元，1.2倍
    即15,719元。又聲請人陳稱於姑姑所有房屋居住，每月僅補
    貼水電費約1至2千元，客觀上無房屋費用支出，故於計算聲
    請人個人每月必要生活費時，即應自前開已包括居住費用在
    內之每月最低生活費用中，扣除相當於房租支出所佔比例（
    大約為24.36％），即11,890元【計算式：15,719－（15,719×
    24.36%）＝11,890】，逾此範圍，難認可採。
　㈣關於聲請人扶養支出部分，聲請人稱單獨扶養未成年子女林○
    淇、林○涵、林○嫻，每月共支出扶養費15,000元。經查，林
    ○淇係97年5月生，林○涵係98年12月生，林○嫻係101年1月生
    ，現均就讀國小，106年度至108年度均無申報所得，名下均
    無財產，3人每人各月領取2,073元單親補助，109年1月起調
    整為每月各領取2,155元，另林○淇於109年4月20日、5月5日
    共領取行政院紓困補助9,000元等情，此有戶籍謄本（本案
    卷第12頁）、所得資料清單及財產歸屬資料清單（本案卷第
    17至28頁）、林○淇存簿（本案卷第34至36頁）、社會補助
    查詢表（本案卷第57至74頁）、在學成績證明書（本案卷第
    29至31頁）、社會補助查詢表（本案卷第45至53頁）附卷可
    參。林○淇、林○涵、林○嫻既均未成年，名下復無財產，應
    有受扶養之權利。又按父母對於未成年子女之扶養義務，不
    因結婚經撤銷或離婚而受影響，民法第1116條之2規定甚明
    。是聲請人固已離婚且由其行使負擔未成年子女林○淇、林○
    涵、林○嫻之權利義務，並提出臺灣高雄少年及家事法院調
    解筆錄（本案卷第37至38頁）、臺灣高雄少年及家事法103
    年家親聲字第647號裁定暨確定證明書（本案卷第40至42頁
    ）在卷可按，然其越南籍前配偶張美銀對於未成年子女仍應
    盡其扶養義務。茲審酌聲請人負擔高額債務需要清理，其所
    負義務自有別於一般，應考量其經濟能力，且其並未舉證前
    配偶之經濟狀況顯然低於聲請人甚多，而無法負擔兩人於離
    婚時約定之3名子女扶養費各2,000元，又聲請人雖稱張美銀
    僅給付2個月扶養費即不知去向，惟張美銀於103年起迄今仍
    有頻繁之入出境紀錄，有張美銀之入出境資料可參（本案卷
    第76至81頁），本院認張美銀仍應按約定之方式分擔扶養費
    用。至於扶養費用數額部分，按受扶養者之必要生活費用，
    準用第一項規定計算基準數額，並依債務人依法應負擔扶養
    義務之比例認定之，消債條例第64條之2第2項亦有明定。本
    院審酌林○淇、林○涵、林○嫻無房屋費用支出，應自其必要
    生活費用中扣除相當於房租支出所佔比例，以109年度高雄
    市每人每月不含房屋支出之最低生活必需11,890元計算，扣
    除每月領取之單親補助、張美銀應負擔之扶養費後，聲請人
    應負擔23,205元【計算式：（11,890－2,155）×3－2,000×3＝2
    3,205）。聲請人僅主張每月支出子女扶養費共15,000元，
    堪認合理。
  ㈤綜上所述，聲請人每月平均收入為29,788元，扣除必要生活
    費11,890元、子女扶養費15,000元後，尚餘2,898元。而聲
    請人目前負債總額為418,029元（調卷第18至24頁，包括：
    聯邦銀行、良京實業股份有限公司），以上開餘額按月攤還
    結果，至少約須12年（計算式：418,029÷2,898÷12＝12）始
    能清償完畢，堪認聲請人確有不能清償債務之情事。從而，
    聲請人向本院聲請清算，應予准許，並命司法事務官進行本
    件清算程序。
四、依消債條例第11條第1 項、第83條第1 項、第16條第1 項，
    裁定如主文。
中　　華　　民　　國　 109　　年　　9 　　月　　8 　　日
              　　民事庭　　法　官　賴寶合
以上正本係照原本作成。
本裁定不得抗告。
中　　華　　民　　國　 109　　年　　9 　　月　　8 　　日
  　                        書記官　胡美儀